臺灣高等法院刑事判決　　　　　　 100年度上更(一)字第66號
上　訴　人　臺灣臺北地方法院檢察署檢察官
被　　　告　柯權峰
選任辯護人　李怡欣律師
　　　　　　王元勳律師
上列上訴人因被告毒品危害防制條例案件，不服臺灣臺北地方法
院97年度訴字第2037 號，中華民國98年2月12日第一審判決（起
訴案號：臺灣臺北地方法院檢察署97年度偵字第18438 號），提
起上訴，本院判決如下：
    主  文
上訴駁回。
    理  由
一、公訴意旨略以：被告柯權峰與友人李政儒均明知甲基安非他
    命係毒品危害防制條例第2條第2 項（起訴書誤載為第1項）
    第2 款所定第二級毒品，仍均染上施用甲基安非他命之惡習
    ，柯權峰亦明知甲基安非他命為毒品危害防制條例所列之第
    二級毒品，依法不得販賣，竟意圖營利，基於販賣第二級毒
    品甲基安非他命之犯意，於民國97年6 月中旬某日晚間，在
    李政儒位於臺北市○○區○○路3段155巷2 之3號4樓之住處
    ，將價值新臺幣（下同）1,000 元之第二級毒品甲基安非他
    命販賣予李政儒以牟利。嗣於97年6 月26日晚間10時許，李
    政儒因涉犯施用毒品案件接受警方詢問，主動供出毒品來源
    ，始查獲上情。因認被告涉有違反毒品危害防制條例第4 條
    第2項販賣第二級毒品甲基安非他命罪嫌云云。
二、按「犯罪事實應依證據認定之，無證據不得認定犯罪事實。
    」、「不能證明被告犯罪者．．．應諭知無罪之判決。」刑
    事訴訟法第154條第2項、第301條第1項分別定有明文。次按
    施用毒品者所稱向他人購買毒品之供述，須無瑕疵可指，並
    有其他補強證據佐證，以擔保其供述之真實性。所謂補強證
    據，係指該毒品購買者之供述外其他足以證明指述犯罪事實
    確具有相當程度真實性之證據。且所補強者，固非以事實之
    全部為必要，然仍須與施用毒品者關於相關毒品交易供述具
    有相當程度之關聯性，使一般人無合理懷疑，而得確信其供
    述為真實，始為相當。又證人證言之憑信性如何，係屬證據
    證明力之判斷，並為事實審法院之職權，但應依經驗法則或
    論理法則判斷，刑事訴訟法第155條第1項但書定有明文。從
    而，事實審法院評估供述證據之憑信性，以決定供述證據之
    取捨，自須綜合案內一切證據為整體觀察為判斷，並應審酌
    證人言詞陳述內容有無與事理扞格、自我矛盾或不據實陳述
    之動機等情形，以確保證人證言之真實性。是以，證人在審
    判上陳述與先前審判外陳述不一致，自得作為彈劾證言憑信
    性之事由。
三、公訴人認被告柯權峰涉有上開犯嫌，無非以證人李政儒（起
    訴書證據清單誤載為李政權，下逕稱李政儒）之證述、台灣
    檢驗科技股份有限公司濫用藥物檢驗報告等件資為論據。訊
    據被告堅詞否認有何公訴人所指犯行，辯稱：伊沒有賣毒品
    給李政儒，伊有欠李政儒2 千元，李政儒才指證伊販毒等語
    。經查：
（一）證人李政儒歷次之證述，整理如下：
    １證人李政儒於97年6 月26日第一次警詢時證稱：「（問：
      你最後一次吸食毒品安非他命之時間？地點為何？）答：
      約97年6月10日左右，在我台北市○○區○○路3段155巷2
      之3號4樓家中吸食。」、「（最後一次吸食毒品安非他命
      之劑量為何？）都是一點點而已，約一粒米左右。」、「
      （問：你當時【按，指李政儒所稱97年6 月10日最後一次
      施用】所吸食之毒品安非他命是向何人購買？數量為何？
      ）答：是向一位綽號『拳風』的男子購買。每一次金額約
      新臺幣1,000 元。」、「（問：你共向綽號『拳風』的男
      子購買幾次毒品？）答：大約是3、4次左右。每次交易金
      額都是新台幣1,000元整」（見偵查卷第9頁）；依證人李
      政儒上開證述其最後一次吸食毒品之時間約在97年6 月10
      日左右，最後一次所吸食之毒品安非他命是向綽號『拳風
      』的男子購買，共向綽號『拳風』的男子購買毒品大約 3
      、4 次左右，每次交易金額都是1,000元。
    ２於97年6 月27日第二次警詢時證稱：「（問：你與綽號『
      拳風』交易毒品之時間、地點、方式、次數為何？）答：
      大概4個月前我開始與他有接觸，到現在我總共跟他購買3
      、4次，我們都是以行動電話互相聯絡，交易地點都是由
      他送到我家，最近一次跟他購買是1 個月前。」（見偵查
      卷第12頁），依上開證述，證人李政儒從其查獲前4 個月
      （按即從97年2月間）起，總共購買3、4次。
    ３於97年9月16日偵查中證稱：「（問：有無在97年6月間，
      在你八德路住處向被告購買安非他命？）答：是的，不知
      道是5或6月。」、「（確實的時間地點？）答：忘記了，
      好像是他過來我家。」、「（問：價錢如何計算？）答：
      跟他拿1、2,000元，數量只有一點點，只有安非他命，沒
      有其他毒品。」、「（問：你如何與被告約定買安非他命
      的時地？）答：是我打他的手機給他的，只有買過一次。
      」、「（問：之前還有向被告買過其他毒品嗎？時間、地
      點？）答：沒有。」、「（問：為何知道被告有在賣毒品
      ？）朋友介紹跟我說的」、「（問：除了被告，有無其他
      安非他命取得管道？）答：沒有」等語（見偵查卷第39頁
      ）。依上開證述，證人李政儒購買之時間在97年5或6月，
      只有買過一次，價錢約1、2千元，數量一點點。
    ４於97年12 月4日原審審理時證稱：「（問：你認識被告多
      久？）答：到現在大約1年左右。」、「（問：你是否在9
      7年6月26日被汐止分局查獲你持有毒品？）答：是。」、
      「（問：你於該次被警查獲之前，你有無施用安非他命？
      ）答：有。」、「（問：你施用安非他命的毒品來源？）
      答：以1,000 元向被告買的。」、「（問：你是在當次被
      查獲前多久向被告購買？）答：就是差不多5、6月份左右
      。」、「（問：你一共向被告購買幾次安非他命？）答：
      只有一次。」、「（問：有向其他人購買過安非他命？）
      答：沒有。」、「（問：你向被告購買這次安非他命後，
      分幾次施用？）答：就一次。」、「（問：你於6 月份被
      查獲之前，一共施用幾次安非他命？）答：沒有幾次。」
      、「（問：你剛才提到你施用安非他命的次數不止一次，
      又說你只向被告買過一次，沒有向其他人買過，又說被告
      賣給你的安非他命你只施用一次，這樣是否互相矛盾？）
      答：後來有用過幾次，是出去玩的時候，朋友請的。」、
      「（問：你剛剛說你後來出去玩，朋友請你，你有施用過
      幾次安非他命，所謂的後來的時間點是指何時？）答：97
      年6月26日之前。」、「（問：你所謂後來，是指97年6月
      26日之後？）答：不是，是之前。」、「（問：為何97年
      6月26 日之前，你會說後來？）答：我最後一次用的安非
      他命是跟被告拿的，之前幾次是去夜店朋友請的。」、「
      （問：你除了在夜店施用安非他命以外，有無在其他地方
      施用？）答：沒有。」、「（問：．．．，在97年6 月26
      日偵訊筆錄，你說你是在朋友家中吸食，是否如此？）答
      ：應該是吧，太多年我忘記了。」、「（問：你剛剛為何
      說你只有在夜店施用安非他命，而沒有在其他地方施用過
      安非他命？）答：那是十幾年前的事情，我已經忘記了。
      」、「（問：你在97年6 月26日警訊筆錄作筆錄時，你為
      何會記得你在朋友家吸食？）答：當時警察問我大概在什
      麼地方，叫我想一個地方。」、「（問：你第一次施用安
      非他命忘記向誰購買？）答：是。」、「（問：為何你剛
      剛說你只有向被告購買，而沒有向其他人購買安非他命？
      ）答：因為10幾年前的事情，我不記得了。」、「（問：
      你們那次實際交易毒品的數量及價錢？）答：就是1, 000
      元，數量是0.1公克。」、「（問：你確定是1,000元？）
      答：是。」、「（問：請提示偵查卷第39頁，在97 年9月
      16日偵訊筆錄記載，你為何說跟被告拿1、2,000元？）答
      ：因為大概就是1,000 元左右，我沒有記那麼清楚。」、
      「（問：到底是1,000元還是1,000元左右？）答：1, 000
      元左右。」、「（問；為何你剛剛回答我是確定1,000 元
      ？）答：就是大概1,000元左右，因為時間過了那麼久。
      」、「（問：你確定被告只賣過你一次安非他命？）答：
      我只跟被告買過一次。」、「（問：請提示97年6月26 日
      警詢筆錄．．．，為何你在警訊筆錄時證稱你向綽號拳風
      買毒品3、4次？）答：大概說錯了，3、4次應該是在夜店
      ，人家請的。」、「（問：為何警詢筆錄上記載你稱每次
      交易金額是1,000 元？）答：因為我最後一次跟拳風拿就
      是1,000 元，而且當時警察問我一次大概拿多少錢，我才
      這樣回答。」、「（問：提示97年6 月27日調查筆錄．．
      ．，為何你在97年6 月27日你又跟警察說你總共跟被告購
      買3、4次毒品？）答：可能是我講錯了吧。」、「（問：
      到底你在警訊、偵查、跟在法院說的，哪一次才不是說錯
      的？）答：我在法院說的都是真的。」（見原審卷第38至
      43頁參照），依證人上開證述，其購買時間差不多5、6月
      份左右，向被告購買一次，約1,000元左右。
    ５於98年1 月22日原審審理時證稱：「（問：你施用毒品來
      源？）答：有幾次是在夜店，有一次是打電話給被告。」
      、「（問：你所施用的第二級毒品甲基安非他命、安非他
      命類來源如何？）答：也是夜店。」、「（問：前次你於
      本院證稱沒有向其他人買過安非他命，是否正確？）答：
      有幾次是在夜店沒錯，我有跟被告買過，至於夜店是人家
      給我的。」。（原審卷第73頁參照）。
    ６於98年5月5日本院上訴審證稱：「（你被查獲之前一次，
      最近吸食安非他命是在何時？）被查獲之前約4、5天左右
      吸食，約97年6 月21或22日。」、「（該次施用安非他命
      向何人取得？）向被告買。買1000元，量約0.1公克。」
      （見本院上訴審卷第51頁反面），依證人上開證述，其購
      買毒品之時間改為97年6月21或22日，數量約0.1公克。
（二）就前述李政儒歷次證詞觀之，證人李政儒除就有向被告購
      買第二級毒品安非他命乙事敘述明確外。就次數方面，起
      初稱3、4次，後改稱一次，但一次與數次，迥然相異，誤
      記之機率實低，證人前後供述不一，已有瑕疵。又李政儒
      就所施用毒品來源，也前後不同，渠先稱除向被告購買之
      外，沒有向其他人購買過安非他命（見原審卷第38頁反面
      ），嗣又稱「其他是夜店人請的」，前後供述亦不相同；
      另就購買之日期、數量，先供稱其於97年6 月10日左右購
      買，數量一點點，嗣又供稱於於97年6 月21或22日購買，
      數量約0.1 公克，證人就購買毒品之次數、毒品來源、購
      買日期、數量前後供述並不一致。而證人於98年5月5日本
      院上訴審所證於97年6月21或22日間，以1,000元向被告購
      買0.1公克安非他命1次，距李政儒於同年6月26、27 日警
      詢時僅有5 天，李政儒復自承於案發時僅有施用安非他命
      3、4次，並非長期施用毒品之人；且就購買安非他命之次
      數，3、4次與1 次，客觀上係明顯可分，倘李政儒確有於
      97年6 月21或22日向被告購買1次安非他命，則於5日後即
      同年6月26、27日警詢時，衡情當無將購買之次數誤記為3
      、4次，時間亦記為最後一次為1個月前之理，足見李政儒
      偵查及審判中改稱向上訴人購買安非他命1次，時間為 97
      年5、6月間（偵查中）或同年6 月20至22日（第一審及本
      院上訴審），難認係因時間久遠，致記憶不清之枝節差異
      ，並屬重大明顯之瑕疵，證人李政儒先後指證所顯現之瑕
      疵，足以減損其於審判中陳述之憑信性，是證人於審判中
      所為之指述，尚難逕採為不利於被告之認定。
（三）又查，李政儒於原審雖有指證以電話詢問被告能否取得毒
      品，然被告於原審供稱：李政儒有打電話問我可不可以拿
      到毒品，我說沒有辦法，我為了唬弄李政儒，跟他說我可
      以替他問問看；李政儒亦稱：被告是說他要問問看（見原
      審卷第74頁背面），則被告既僅向李政儒詢問能否取得安
      非他命，被告亦僅回稱可代為詢問，難認二人已達成交易
      之合意，自無從據以確信李政儒指證向被告購買1,000 元
      安非他命為真實。另台灣檢驗科技公司濫用藥物檢驗報告
      （被告、李政儒）等證據，固能證明被告、李政儒均有施
      用安非他命，然李政儒自承另有向他人取得安非他命，則
      李政儒有施用安非他命，與李政儒指證向被告購買安非他
      命，似不具必然之關連性，尚難即執為李政儒指證與事實
      相符之佐證。另依偵查卷附通聯調閱查詢單及通聯記錄觀
      之，被告所使用之0000000000號行動電話與證人李政儒所
      使用之0000000000號行動電話，雖於97 年6月24日有多次
      通話紀錄（見偵查卷第19至23頁），惟證人李政儒於本院
      上訴審證稱：「（你與證人通聯紀錄談何事？）答：談還
      錢一事。」、「（97年6 月24日你與被告間的通聯紀錄約
      有8、9次，當日與被告聯絡何事？）大概是要被告還我錢
      ，因為之前被告有向我借錢，被告向我借約一兩千元。」
      、「（問：97年6月24日與被告告間的通聯紀錄有無談到
      安非他命？）我忘記了，好像沒有。」等語（見本院上訴
      審卷第51頁反面），依證人李政儒所證，97年6 月24日與
      被告之通話係談還錢之事，且依卷附之資料，僅有通聯記
      錄，並無監聽通話內容，是此部分證據，仍無從作為被告
      有販賣毒品與證人李政儒之補強證據。
（四）公訴人上訴意旨略以：本案證人李政儒於97年6 月26日為
      警查獲時所採集之尿液，經檢驗後呈甲基安非他命陽性反
      應，此有濫用藥物尿液檢驗報告在卷可稽，足認證人李政
      儒確有施用第二級毒品甲基安非他命之犯行。又依李政儒
      自警詢迄偵審中歷次之證言，其指證被告至少販賣第二級
      毒品甲基安非他命l 次以上基本事實，已至為明確。至證
      人雖就其與被告交易毒品之次數、聯絡方式等細節先後陳
      述略有不符，此部分顯係因時間經過或問話方式等因素所
      致，法院尚不得僅因對此細節部有所懷疑，即認證人之上
      開證詞全然不可採信云云，惟證人李政儒自承另有向他人
      取得安非他命，則李政儒有施用安非他命，與李政儒指證
      向被告購買安非他命，不具必然之關連性，尚難執為李政
      儒指證與事實相符之佐證；另證人李政儒前後指述不一，
      存有重大瑕疵，均如前述，是上訴意指所述，無法推翻原
      審之認定。
（五）綜上所述，證人李政儒之指證前後不一，顯屬重大瑕疵，
      且卷內其餘證據資料，亦不適於作為被告是否販毒之補強
      證據，是公訴人所提證據，尚未達到使人確信被告確有販
      賣毒品之犯行。此外，復查無其他積極證據足證被告有何
      公訴人所指犯行，原審以不能證明被告犯罪，而為被告無
      罪之諭知，尚無違誤，公訴人提起上訴為無理由，應予駁
      回。
據上論斷，應依刑事訴訟法第368條，判決如主文。
本案經檢察官黃和村到庭執行職務。
中    華    民    國   100    年    4     月    21    日
                  刑事第六庭  審判長 法  官  邱同印
                                     法  官  何信慶
                                     法  官  吳淑惠
以上正本證明與原本無異。
如不服本判決，應於收受送達後10日內向本院提出上訴書狀，其
未敘述上訴之理由者並得於提起上訴後10日內向本院補提理由書
（均須按他造當事人之人數附繕本）「切勿逕送上級法院」。
                                     書記官  陳雅加
中    華    民    國   100    年    4     月    27    日